【裁判字號】    89,上易,570
【裁判日期】    890331
【裁判案由】    竊盜
【裁判全文】
臺灣高等法院臺中分院刑事判決          民國八十九年度上易字第五七○號
    上  訴  人  臺灣南投地方法院檢察署檢察官
    被      告  甲○○
    被      告  乙○○
    共同選任辯護人  蔡宏隆
右上訴人因被告等竊盜案件，不服台灣南投地方法院中華民國八十九年一月十四日第
一審判決（民國八十八年度易字第五六二號，起訴案號：台灣南投地方法院檢察署民
國八十八年度偵字第四七三一號），提起上訴，本院判決如左：
    主      文
上訴駁回。
    理      由
一、原審法院檢察署檢察官公訴意旨略以：被告甲○○、乙○○係同胞兄弟，基於意
    圖為自己不法所有之犯意聯絡，於民國（下同）八十八年十月十五日二十二時四
    十分左右，由甲○○駕駛其父林鵬所有車號ＲＢ─○七四八號自用小貨車，前往
    南投縣南投市○○○路○街六五巷二十號芳鄰大樓，共同徒手竊取被害人丁○○
    所有之信箱一組、大門及窗戶各一個，放置於自用小貨車得手後離去時，即為丁○○發覺，嗣於同日在上開地點為警查獲，而查悉上情，因認被告等二人共同犯
    有刑法第三百二十條第一項之竊盜罪嫌等情。
二、按犯罪事實應依證據認定之，無證據不得推定其犯罪事實，又不能證明被告犯罪
    者，應諭知無罪之判決，刑事訴訟法第一百五十四條、第三百零一條第一項分別
    定有明文。又認定不利於被告之事實，須依積極證據，苟積極證據不足以為不利
    於被告事實之認定時，即應為有利於被告之認定，更不必有何有利之證據，最高
    法院三十年上字第八一六號判例意旨可資參照。再按刑法第三百二十條第一項竊
    盜罪之構成要件，須行為人意圖為自己不法之所有，乘人不知而竊取他人財物，
    苟行為人乏此為自己不法所有之意圖，即欠缺意思要件，縱然有未經許可而取用
    他人財物之情事，仍與刑法上之竊盜罪之構成要件不符。
三、檢察官認被告甲○○、乙○○等二人犯有被訴前揭竊盜之犯行，係以被告等二人
    於警訊及檢察官偵查中之自白、告訴人丁○○於警訊中之證述及卷附之贓物認領
    保管單一紙，持為其論據。惟依被告等二人警訊、檢察官偵查及原審法院訊問時
    之陳述，雖均坦承有共同搬取前揭信箱、大門、窗戶等物品行為，然均堅詞否認
    有被訴竊盜之犯行，辯稱：彼等並未進入上開大樓內，該物品係放置在大樓外之
    草叢內，渠等以為係別人所丟棄不要之物品，才撿拾將其搬上小貨車上為己有，
    並無行竊之意圖等語。
四、經查，被告甲○○、乙○○等二人於警訊及檢察官偵查中雖供承渠等二人有於右
    揭時、地搬取上開信箱、大門、窗戶於小貨車上等情，惟渠等二人自始至終均未
    曾自白有何竊盜上開物品犯意之情事，此觀之警訊及檢察官偵查筆錄可明。而告
    訴人丁○○於警訊時雖證述：被告等二人正在竊取逃逸之際為警方人員查獲等語
    ，惟經其在原審法院審理中，業已陳稱渠並未親眼目睹被告等二人竊取上開物品
    ，而係該大樓住戶看到被告等二人在搬東西而通知渠，渠過去時已有住戶在和被
    告談話等語在卷，足見告訴人於警訊中陳稱被告有逃逸之情形部分，顯與事實不
    符。又告訴人丁○○於原審法院審理中，亦供稱本件因芳鄰大樓傾斜鋁門窗因住
    戶要搬東西而拆下，拖到大樓對面草叢空地上擺放，且均已損壞變形，信箱亦係
    自牆上掉下，被拖到空地擺放等語（見原審卷第二十六頁正反面），並有照片五
    張在卷可資佐證。故被告等二人辯稱渠等二人主觀上認為上開物品遭丟棄不要，
    而擬撿拾取走等語，應堪採信，被告等二人取上開他人物品之行為，尚難遽認有
    共同為自己不法所有之意圖甚明。末查，告訴人丁○○所簽立之贓物認領保管單
    一紙，僅係其身為芳鄰大樓住戶主委之身分代為保管上開芳鄰大樓傾斜而拆卸物
    品之憑據，亦與被告等二人被訴竊盜之犯罪構成要件無涉。
五、綜上所述，被告甲○○、乙○○等二人於警訊及檢察官偵查中均未曾自白有何竊
    盜犯意之犯行，而告訴人丁○○於原審法院審理中證述上開贓物業已損壞變形而
    放置在大樓對面草叢空地上之情節，則與被告等二人所供相符，是被告等二人上
    開所辯並無不法所有之意圖部分應堪採信。被告等二人既欠缺共同為自己不法所
    有意思要件，即難認為構成刑法上之竊盜罪，此外復查無其他積極證據足資證明
    被告等二人犯有被訴竊盜之犯行，揆諸首揭判例要旨及法律規定，原審法院依法
    諭知被告等二人均無罪之判決，核無不合。
六、原審法院檢察署檢察官上訴意旨略以：被告甲○○及乙○○等二人於警訊及本署
    偵查中，均稱，伊等竊得物品是要帶回家使用，且未經所有人同意。而被告等所
    竊取之信箱乙組、大門及窗戶各乙個價值約新台幣（下同）六萬餘元，又南投縣
    、市發生「九二一集集大地震」災害，縣內傷亡慘重，停水停電，而居民紛紛外
    出走避，上開物品均因地震後房屋受損無法置於屋內而暫時放置在大樓外之空地
    ，尚非離本人時有之物，復有贓物認領保管單乙紙及照片四張附卷可資佐證。爰
    依刑事訴訟法第三百四十四條第一項，第三百六十一條提起上訴，請將原判決撤
    銷，更為適當合法之判決等語。惟查被告甲○○於案發警訊時對承辦警員訊問時
    答稱：「我們用徒手搬到我父親林鵬所有之ＲＢ－○七四八號小自貨車上」，「
    我是誤以前述物品為人所棄之物，而將它佔為己有，搬至貨車上並不是要行竊」
    等語。被告乙○○於警訊時亦供稱：「該批物品均置放於外面，而且有部分是壞
    掉，放在空地，所以我們看到誤以為是沒人要，所以就下車拿走」等語（見偵查
    卷第九頁反面，第十二頁反面）。被告等二人於檢察官偵查中亦均稱：「當時我
    們是駕ＲＢ－○七四八號小貨車，由甲○○開車載乙○○路過那裡的」，「那些
    東西，我們以為壞掉，沒有人要，一時貪小便宜，要拿回家自己使用」各等語（
見偵查卷第二十一頁反面、第二十三頁正、反面）。被告等二人於警訊及檢察官
    偵查中並無供稱意圖為自己不法所有而竊取之犯意。次查前揭信箱一組、大門及
    窗戶各一個均係芳鄰大樓傾斜拆卸並已損壞之物品，雖告訴人丁○○於警訊供稱
    價值約六萬餘元，係丁○○個人認定建造大樓新裝設時之價值，並未提出專業之
    估價單以供參佐；並於本院審理中供稱：前開信箱、大門及窗戶等物品是因地震
    芳鄰大樓傾斜拆下變型住戶搬家丟棄在空地不要之物品等語。又八十八年「九、
    二、一」大地震，本件被告等二人於八十八年十月十五日在前開地點草叢空地上
    撿拾時，已經過有二十五日。另贓物認領保管單一張及照片四張俱不能證明被告
    等二人有意圖為自己不法所有而竊取之主觀犯意。是檢察官上訴意旨指摘原審判
    決不當，經詳核為無理由，應予駁回。
七、據上論結：應依刑事訴訟法第三百六十八條，判決如主文。
本案經檢察官丙○○到庭執行職務。
中      華      民      國    八十九     年      三       月   三十一   日
                                  臺灣高等法院臺中分院刑事第三庭
                                        審判長法  官  方  艤  駐
                                          法  官  劉  連  星
                                              法  官  廖  柏  基
右正本證明與原本無異。
不得上訴。
                                              書記官  陳  曉  青
中      華      民      國    八十九     年      四       月     一     日
                                                                        Ｆ


司法院資訊處製作；財團法人民間司法改革基金會備份。
